最高法院刑事判決　　　　　　　　　　 111年度台上字第46號
上　訴　人　楊○正（名字年籍資料及住所均詳卷）
選任辯護人　江信賢律師
　　　　　　蔡麗珠律師
　　　　　　鄭安妤律師
上列上訴人因家暴妨害性自主案件，不服臺灣高等法院臺南分院
中華民國110年7月30日第二審判決（110年度侵上訴字第384號，
起訴案號：臺灣臺南地方檢察署109 年度偵字第2662號），提起
上訴，本院判決如下：
    主  文
上訴駁回。
    理  由
一、刑事訴訟法第377 條規定：上訴於第三審法院，非以判決違
    背法令為理由，不得為之。是提起第三審上訴，應以原判決
    違背法令為理由，係屬法定要件。如果上訴理由並非依據卷
    內訴訟資料，具體指摘原判決不適用何種法則或如何適用不
    當，或所指摘原判決違法情事，顯與法律規定得為第三審上
    訴理由之違法情形不相適合時，均應認其上訴為違背法律上
    之程式，予以駁回。本件原審綜合全案事證，審理結果認定
    上訴人楊○正（名字及年籍資料詳卷）有原判決事實欄所載
    強制性交之犯行明確，因而維持第一審論處上訴人刑法第22
    1條第1項強制性交罪刑，駁回其在第二審之上訴，已詳述其
    證據取捨及認定犯罪事實所憑之心證理由。
二、採證認事，係事實審法院之職權，其對證據證明力所為之判
    斷，如未違背證據法則、經驗法則與論理法則，復已敘述其
    憑以判斷之心證理由，即不能任意指為違法。又法院憑以認
    定犯罪事實之證據，並不悉以直接證據為限，即綜合各種直
    接、間接證據，本於推理作用，為其認定犯罪事實之基礎，
    並非法所不許。另補強證據乃為增強或擔保實質證據證明力
    ，而用以影響實質證據證明力程度之證據，是所補強者，非
    以事實之全部為必要，只須補強證據與證明主要事實存否之
    實質證據相互利用，綜合判斷，能保障實質證據之真實性，
    並非屬虛構，復無合理懷疑，即屬充分。而單純轉述性侵害
    被害人陳述之證詞，固屬與被害人陳述同一之累積性證據，
    不具補強證據適格，然若證人陳述係以其直接觀察及個人實
    際經驗為基礎，所為關於證人在被害現場見聞被害人與他人
    對話內容或互動狀態，或與被害人陳述被害經過時之身心狀
    態、情緒反應、心理認知等事項，則屬獨立性之補強證據。
    又刑事訴訟法所稱依法應於審判期日調查之證據，係指與待
    證事實有重要關係，在客觀上顯有調查必要性者而言，故其
    範圍並非漫無限制，必其證據與判斷待證事實之有無具有關
    聯性，得據以推翻原判決所確認之事實，而為不同之認定，
    若僅係枝節性問題，或所證明之事項已臻明瞭，則依刑事訴
    訟法第163條之2第2項第3款之規定，事實審即無調查之必要
    性，自非應於審判期日調查之證據而未予調查之違法。
三、本件原判決主要依憑證人即被害人A 女（姓名年籍資料詳卷
    ）、B 女（即上訴人及A女之女，姓名年籍資料詳卷）、C男
    （即上訴人及A 女之子，姓名年籍資料詳卷）之證述、上訴
    人（即A 女之同居前夫）之部分供述，並卷附驗傷診斷書、
    性侵害案件被害人調查表、內政部警政署刑事警察局鑑定書
    、上訴人手寫給A女之紙條等為據，敘明A女於偵訊、第一審
    之證述前後一致，核與上開驗傷診斷書、鑑定書、調查表內
    容相符，又B女並證述A女於電話中哭訴遭上訴人毆打，並與
    C男均證述其等趕回住處之案發現場，見聞A女在哭泣，身上
    有傷勢，B 女並證稱上訴人在場說性愛影片女主角是A女，A
    女有點崩潰並哭泣回稱影片女主角「明明不是我」、「為何
    還要用我」，兩人對話聽得出來A 女不要性交，但上訴人就
    是硬上A 女，其當時即知道有性侵害的狀況；上訴人於警詢
    、偵訊亦坦承其為本件性交前曾毆打A 女，再參上訴人於案
    發前所寫紙條，及案發後上訴人之供述，上訴人始終懷疑 A
    女在外有男人，兩人感情早已不睦，長期關係緊繃等情，已
    足補強A 女所證內容屬實，原判決因而認定上訴人於案發時
    向A 女求歡，A女以前1日已配合性交為由拒絕，上訴人即基
    於強制性交之犯意，無視A女拒絕，將A女推倒在床後，壓制
    A女雙手，A女掙扎、反抗，一再喊不要，並腳踢上訴人，上
    訴人即徒手毆打A 女，A女閃避後，上訴人順勢坐在A女臀部
    ，掐住A女頸部、反折其身軀，致A女疼痛難耐，哀求上訴人
    放手，上訴人停止壓制後，A 女立即翻身，但已無反抗能力
    ，上訴人即以舌頭舔A女外陰部，A女仍一再哭喊不要，並大
    喊其子名字求救，上訴人回以「不要叫了，妳兒子不在」，
    不顧A女之拒絕與傷痛，強行以陰莖插入A女陰道，直至射精
    為止，而強制性交得逞，並致A 女受有左側顏面鈍挫傷、前
    頸肩部鈍挫傷、前胸上緣處鈍挫傷、臀部一處壓痛、雙側前
    臂鈍挫傷、小陰唇系帶兩處擦傷等傷害，嗣A 女於上訴人走
    出房間後，打電話向B 女哭訴，B女再通知C男返家，兩人返
    家後，由C男偕同A女就醫驗傷並報警等情，事證明確；至於
    上訴人及其辯護人於原審所辯上訴人與A 女雙方雖爭執吵架
    在先，但性交是冷靜後合意為之云云，則與其兩人平日感情
    不睦，A 女平日僅係隱忍而被動配合上訴人需求，每週合意
    性交1次，且上訴人從未於性交前毆打A女之雙方互動情形等
    各節不符，自無可採。核其論斷，俱有卷存證據資料可憑，
    復與經驗法則、論理法則無違。是原判決既已說明上訴人與
    A女平日性交之頻率，及A女平日同意性交之動機，上訴理由
    再執A女每週配合上訴人性交1次，進而推論本件亦係有可能
    半推半就而同意性交云云，顯與卷內資料不符，原判決就此
    部分即無上訴理由所指判決理由不備之違法。又原判決亦以
    A 女小陰唇兩處擦傷、A女陰道內亦檢出與上訴人DNA-STR型
    別相符之精子細胞，及上訴人之供述等證據資料，說明上訴
    人無視A 女不斷的抗拒，仍於A女幾乎無反抗能力後，不顧A
    女反對而以生殖器插入A 女生殖器而強制性交得逞，並指駁
    上訴人所辯其於爭吵後雙方已冷靜下來始合意性交之情為不
    可採等旨，並無上訴理由所謂上訴人於吵架後存有性功能障
    礙之跡證，則原審就此未贅為無益之調查，自無上訴理由所
    指應於審判期日調查之證據而未予調查之違法。又原判決所
    採認之案發過程連貫，復與上訴人及A 女平日互動關係一致
    ，亦無上訴理由所謂原判決認定上訴人與A 女兩人之爭執與
    性交之關聯性過於牽強之疑問，即無上訴理由所謂判決理由
    不備之違法可言。上訴理由顯未依據卷內資料而為具體指摘
    ，尚非適法之第三審上訴理由。
四、綜合前述及其他上訴理由，或置原判決已明白論斷之事項於
    不顧，或就屬原審採證、認事職權之適法行使，猶執陳詞，
    異持評價，難認符合首揭法定之第三審上訴要件。本件上訴
    違背法律上之程式，應予駁回。
五、依刑事訴訟法第395條前段，作成本判決。
中    華    民    國   111    年    1     月    13    日
                  刑事第三庭審判長法  官  徐  昌  錦  
                                  法  官  林  恆  吉  
                                  法  官  周  政  達  
                                  法  官  江  翠  萍  
                                  法  官  侯  廷  昌  
本件正本證明與原本無異
                                  書記官
中    華    民    國   111    年    1     月    19    日